【裁判字號】    88,易緝,307
【裁判日期】    890711
【裁判案由】    詐欺
【裁判全文】
台灣台中地方法院刑事判決                        八十八年度易緝字第三七號
    公  訴  人  台灣台中地方法院檢察署檢察官
    被      告  丁○○
    選任辯護人  吳振賓
右列被告因恐嚇等案件，經檢察官提起公訴（八十六年度偵字第五六０號），本院判
決如左：
    主  文
丁○○連續以加害生命、身體之事，恐嚇他人致生危害於安全，處有期徒刑參月，如
易科罰金，以參佰元折算壹日。被訴詐欺部分無罪。
    事  實
一、丁○○前曾有多次違反票據法犯行，於民國（下同）八十三年八月間，受己○○
    、庚○○、戊○○兄弟委託處理出售坐落台中縣烏日鄉○○段五五號、三九號、
    四四號土地（下簡稱系爭土地）與藍繡鳳事宜，甲○○也在場，歷經幾番訴訟程
    序告一段落，甲○○詢問丁○○有關處理情節，欲索取其應得之相關佣金，丁○○置之不理，甲○○遂於八十五年三月二十五日以存證信函通知丁○○出面解決
    ，詎丁○○竟基於恐嚇之犯意，於八十五年四月五日，打電話至甲○○位於台中
    縣烏日鄉○○街一九三巷七十七號住處，對甲○○以加害生命、身體之事恫嚇稱
    ：「你找誰和我談都沒有用，錢我都送給馬部長二百萬元，檢察官法官五個人共
    一百萬元每人二十萬元及小兄弟等人，你再囉唆我就要你在烏日消失」，致甲○○心生畏懼，足生危害於其安全；次日甲○○委託其友人丙○○前往台中縣烏日
    鄉丁○○住處協調，丙○○則邀同乙○○前往，丁○○見狀，承前恐嚇之概括犯
    意，對丙○○、乙○○揚稱「錢有送二百萬元給馬部長，另外送給三名檢察官每
    人各二十萬元，另外還有送給警察及二十多位兄弟，另外還有送給國防部一位劉
    處長」、「你轉告甲○○不要亂來，你怎樣來，我就怎樣去，否則我會打電話給
    劉處長把他抓走，而且甲○○如果敢對我怎樣，就要叫甲○○一家在烏日消失」
    等語，丙○○遂將上開話語轉告王守仁知悉，致王守仁心生畏懼，足生危害於其
    安全。
二、案經甲○○訴由臺灣臺中地方法院檢察署檢察官偵查起訴。
    理  由
一、訊據被告丁○○矢口否認有何恐嚇犯行，辯稱：伊才是遭受告訴人甲○○恐嚇之
    被害人，現在也不敢居住於烏日鄉，告訴人之妻迄今尚積欠伊款項，可能藉此興
    訟欲免欠債之償還云云。然查，右開事實，迭據告訴人王守仁於檢察官偵訊乃至
    本院審理時指訴綦詳，核與證人丙○○、乙○○於偵審時證述情節相符，有各該
    訊問筆錄在卷可按，衡諸證人施、江二人與被告無何仇隙，自無故陷被告於囹圄
    之理；且證人己○○、庚○○亦到場具結證稱：當初委託被告處理系爭土地買賣
    事宜時，告訴人甲○○也均有出面，足見告訴人甲○○指稱伊於處理己○○兄弟
    上開土地買賣過戶事宜時亦有盡力乙節尚非子虛烏有；而被告與證人己○○均稱
    ：當時己○○有先向被告借用二千餘萬（近三千萬左右）用以保全系爭土地遭案
    外人藍繡鳳過戶事宜，事後處理完畢，己○○除償還上開二千餘萬元扣押擔保款
    項外，另給付借款利息、律師費及處理手續費用、車馬費用等詞，且證人己○○
    自承上開土地市價值億萬餘元，證人己○○等兄弟見其所有價值菲薄之土地得以
    順利取回，對被告事先允諾給予優渥酬庸，被告為獲得佣金終於順利處理完畢，
    尚與常情不悖，此觀被告與證人己○○均含蓄聲稱有給與幾百萬元車馬費、律師
    費及手續費乙節可見一般；而被告於取得證人己○○所給與之佣金後，竟未分與
    曾協助處理之告訴人，告訴人出面索款，被告為免佣金遭瓜分，對告訴人出言恐
    嚇，不無可能，被告並非無恐嚇告訴人之動機；且證人己○○、庚○○及戊○○
    等兄弟迭自檢察官偵訊乃至本院審理期間，經合法傳喚多次均未到庭，如非其有
    懼於被告勢力，何故漠視本院及檢察官之傳訊，而須動用強制手段拘提到案，是
    被告空言辯稱係因告訴人妻積欠借貸款項，為免償還，才提出此訴訟乙節，委無
    可採，本件事證明確，被告犯行洵堪認定。
二、核被告所為，係犯刑法第三百零五條恐嚇危害安全罪。其先後二次犯行，時間緊
    接，手段相同，所犯構成要件復相同，顯係基於概括犯意反覆為之，為連續犯，
    依刑法第五十六條規定以一罪論，並依法加重其刑，公訴人認被告二次恐嚇犯行
    係接續為之，然其時間已間隔一日，並非一犯行之多次接續行為，是其此部分見
    解容有誤會，附此敘明。爰審酌被告犯罪動機、手段、方法、所生危害，及其前
    無不良素行，此觀台灣台中地方法院檢察署刑案資料查註紀錄表及本院全國前案
    紀錄表各一紙存卷可參，犯後飾詞否認犯行，毫無悔悟之心等一切情狀，量處如
    主文所示之刑，並諭知易科罰金之折算標準。
三、公訴意旨另謂：被告丁○○依約僅能取得一千三百萬元佣金，詎竟意圖為自己不
    法之所有，於八十五年初向己○○、庚○○、戊○○訛稱：要一千五百五十萬元
    ，並詐稱：「這多拿的二百五十萬元是要送給馬部長二百萬元、檢察官五人各二
    十萬元須一百萬元，另外還要送給兄弟四百四十萬元，金錢還不夠」等語，己○○兄弟信以為真，而交付丁○○一千五百五十萬元，因認被告涉犯刑法詐欺罪嫌
    云云。
  (一)惟按犯罪事實應依證據認定之，無證據不得推定其犯罪事實，又不能證明被告犯
    罪者，應諭知無罪之判決，刑事訴訟法第一百五十四條及第三百零一條第一項前
    段分別定有明文；又刑法第三百三十九條第一項詐欺取財罪之成立，係意圖為自
    己或第三人不法之所有，以詐術使人將本人或第三人之物交付為要件，又所謂以
    詐術使人交付，必須被詐欺人因其詐術而陷於錯誤，若其所用方法不能認為詐術
    ，亦不致使人陷於錯誤，即不構成該罪，最高法院著有四十六年度台上字第二六
    ○號判例參照。
  (二)訊據被告丁○○堅詞否認有何詐欺取財犯行，辯稱：伊僅領回己○○兄弟向伊借
    用之二千餘萬元假扣押擔保金、利息、先前己○○兄弟借款九百萬元、代為處理
    系爭土地之律師費、車馬費及手續費共四千二百五十萬元，其中包含起訴書所載
    之一千五百五十萬元，並未向己○○等人詐稱要將其中二百五十萬元送給馬部長
    、法官、檢察官、警察及兄弟等人等詞，而證人即地主己○○、庚○○亦均為相
    同陳詞，並有告發人甲○○於檢察官偵訊時所轉庭呈之由被告與己○○、庚○○
    締結之和解書（其上記載與其所述假扣押擔保金之償還情況大致相符），既然被
    告索取者乃先前己○○等人之欠款，己○○、庚○○等人與被告核對無誤後償還
    全部借款，且均證稱未聽聞被告曾告知要送錢給馬部長等人，而認為被告並無詐
    欺犯行，則告發人憑何證據認定被告有詐欺犯行，此外，公訴人亦未提出進一步
    證據以實其說，被告此部分詐欺取財犯行不能證明，爰依法無罪之諭知。
據上論斷，應依刑事訴訟法第二百九十九條第一項前段、第三百零一條第一項前段，
刑法第五十六條、第三百零五條、第四十一條、罰金罰鍰提高標準條例第一條前段、
第二條，判決如主文。
中        華        民        國    八十九年      七    月    十一      日
                                    台灣台中地方法院刑事第三庭
                                        法  官  賴妙雲
右正本證明與原本無異。
如不服本判決，應於送達後十日內向本院提出上訴狀(須附繕本)，上訴於台灣高等
法院台中分院。
                書記官
中    華    民    國    八十九    年      七        月       十二       日
附錄論罪科刑法條
刑法第三百零五條
刑法第三百零五條
以加害生命、身體、自由、名譽、財產之事恐嚇他人，致生危害於安全者，處二年以
下有期徒刑、拘役或三百元以下罰金。


司法院資訊處製作；財團法人民間司法改革基金會備份。
